臺灣花蓮地方法院民事判決　　　　　　　95年度簡上字第50號
上　訴　人
即被上訴人　乙○○
　　　　　　　　　　　　號
上　訴　人
即被上訴人　甲○○
被上訴人
即上訴人　　丙○○
上列當事人間請求侵權行為損害賠償事件，兩造對於中華民國九
十五年十月二十日臺灣花蓮地方法院95年度花簡字第301號第一
審判決各自提起上訴，本院於96年6月5日言詞辯論終結，判決如
下：
    主  文
原判決第一項關於命上訴人即被上訴人丙○○給付上訴人即被上
訴人乙○○超過新台幣陸萬元、給付上訴人即被上訴人甲○○超
過新台幣參萬元，及上開部分之利息、該部分假執行之宣告，暨
命上訴人即被上訴人丙○○負擔訴訟費用部分之裁判均廢棄。上
開廢棄部分，上訴人即被上訴人乙○○、甲○○在第一審之訴均
駁回。
上訴人即被上訴人丙○○其餘上訴駁回。
上訴人即被上訴人乙○○、甲○○之上訴駁回。
第一審及第二審訴訟費用由上訴人丙○○負擔18％、上訴人即被
上訴人乙○○負擔百分之27％、上訴人即被上訴人甲○○負擔55
％。
    事  實  及  理  由
一、上訴人即被上訴人乙○○、甲○○起訴主張：被上訴人即上
    訴人丙○○與訴外人楊助德於民國93年10月24日18時許，因
    不滿上訴人即被上訴人乙○○先前允諾捐獻新台幣（下同）
    5萬元興建廟宇，事後僅交付3萬元等情，乃至花蓮縣吉安鄉
    ○○○街276巷5號乙○○住宅庭院找乙○○催討2萬元，雙方
    並發生口角，上訴人即被上訴人乙○○乃要求其二人離去，
    惟被上訴人即上訴人丙○○仍留滯上址庭院內，同時基於恐
    嚇、公然侮辱之犯意，在上址庭院（緊鄰馬路邊），對屋內
    之上訴人即被上訴人乙○○及其子甲○○辱罵：王八蛋、幹
    你娘等語，予以公然侮辱，並恫嚇稱：你不要在路上給我碰
    到、你試試看等語，使上訴人即被上訴人乙○○、甲○○心
    生畏懼，致生危害於其安全，被上訴人即上訴人丙○○所為
    侵害上訴人即被上訴人二人之自由權、名譽權。上訴人即被
    上訴人乙○○為大學畢業，現任中華紙漿公司課長，每月收
    入約10萬元，上訴人即被上訴人甲○○為大學畢業，目前無
    業，在準備考試。爰依侵權行為之法律關係請求被上訴人即
    上訴人丙○○賠償上訴人即被上訴人乙○○、甲○○二人精
    神慰撫金各25萬元，及均自起訴狀繕本送達翌日即95年3月4
    日起至清償日止，按年息百分之五計算之利息。（原審為上
    訴人二人一部勝訴、一部敗訴之判決，而對於上訴人乙○○
    之請求判決被上訴人丙○○應給付上訴人乙○○10萬元；對
    上訴人甲○○之請求，判決被上訴人丙○○應給付上訴人甲○○4萬元，上訴人即被上訴人乙○○、甲○○二人聲明不
    服提起上訴）。並上訴聲明：(1)原判決不利於上訴人部分廢
    棄。(2)上開廢棄部分，被上訴人應再給付上訴人乙○○15
    萬元、甲○○21萬元。另為答辯聲明：駁回上訴人丙○○之
    上訴。
二、被上訴人即上訴人丙○○則以：我雖然有出言侮辱恐嚇上訴
    人即被上訴人二人乙○○、甲○○二人，但他們當場也有出
    言侮辱及恐嚇我，譯文內容均未記載，且原審所判金額過高
    等語，資為抗辯。並上訴聲明：(1)原判決廢棄。(2)上訴人即
    被上訴人二人於第一審之訴駁回。另答辯聲明：駁回上訴人
    乙○○、甲○○之上訴。
三、兩造不爭執之事實：
（一）被上訴人即上訴人丙○○與訴外人楊助德因不滿上訴人即
      被上訴人乙○○先前允諾捐獻5萬元興建廟宇，事後僅交
      付3萬元等情，乃於民國93年10月24日18時許，至花蓮縣
      吉安鄉○○○街276巷5號乙○○住宅庭院找乙○○催討2
      萬元，雙方並發生口角，乙○○乃要求丙○○等人退去上
      址附連圍繞之土地內，惟上訴人即被上訴人丙○○卻不退
      去，並在上址庭院（緊鄰馬路邊），對屋內之上訴人即被
      上訴人乙○○及其子甲○○辱罵：王八蛋、幹你娘等語，
      並以阿美族語稱：你小心一點，不要在路上給我碰到、你
      試試看等語。
（二）上訴人即被上訴人乙○○為大學畢業，現任中華紙漿公司
      課長，每月收入約10萬元，甲○○為大學畢業，目前無業
      ，在準備考試。
（三）被上訴人即上訴人丙○○因上述留滯上址庭院內，以及恐
      嚇、公然侮辱之行為，經本院刑事庭以95年度花簡字第37
      號、95年度簡上字第27號刑事判決認定犯有刑法第306條
      之侵害居住自由罪、同法第305條之恐嚇罪及同法第309條
      第1項之之公然侮辱罪犯行，量處拘役50日，並得易科罰
      金確定。
四、兩造協議爭點限縮如下：
（一）原審對原告乙○○、甲○○所判處之精神慰撫金金額是否
      過低？二人所得請求之慰撫金金額是否應相同？
（二）丙○○之學歷？工作？月收入為何？
五、本院之判斷：
（一）按因故意或過失，不法侵害他人之權利者，負損害賠償責
      任，又不法侵害他人之身體、健康、名譽、自由、信用、
      隱私、貞操，或不法侵害其他人格法益而情節重大者，被
      害人雖非財產上之損害，亦得請求賠償相當之金額，民法
      第184條第1項前段、第195條第1項分別定有明文。又名譽
      被侵害者，關於非財產上之損害，加害人雖亦負賠償責任
      ，但以相當之金額為限。所謂相當，自應以實際加害情形
      與其名譽影響是否重大，及被害者之身分地位與加害人經
      濟狀況等關係定之，有最高法院47年度台上字第1221號判
      例可參。
（二）經查，上訴人即被上訴人乙○○、甲○○主張上訴人即被
      上訴人丙○○於上述時間、地點侵害渠等之居住自由，並
      對渠等為公然侮辱、恐嚇等語，業經上訴人即被上訴人丙○○所不爭執，並經本院依職權調閱丙○○涉嫌恐嚇等案
      件之刑事卷宗核閱屬實，丙○○並因而遭判處有罪確定，
      有本院95年度花簡字第37號、95年度簡上字第27號刑事判
      決各一份附卷可稽，堪信上訴人即被上訴人乙○○、甲○○主張之事實為真實。而上訴人即被上訴人丙○○上開所
      為，即係因故意不法侵害乙○○及甲○○之自由權、名譽
      權，致乙○○及甲○○心生恐懼，精神上應受有相當之痛
      苦，依據前述說明，乙○○及甲○○自得請求精神上損害
      賠償。至上訴人即被上訴人丙○○雖以乙○○、甲○○二
      人當場也有出言侮辱及恐嚇他等語置辯，惟並未舉證實說
      ，且所辯亦無解於丙○○上述侵權行為之成立，所辯自不
      足採。
（三）本院審酌上訴人即被上訴人乙○○為大學畢業，現任中華
      紙漿公司課長，每月收入約10萬元、名下有三筆不動產；
      上訴人即被上訴人甲○○為大學畢業，在準備考試，目前
      無業（有財政部台灣省北區國稅局花蓮縣分局95年9月15
      日函及所附乙○○、甲○○93年度綜合所得稅各類所得資
      料清單、花蓮縣稅捐稽徵處95年9月18日函及所附全國財
      產稅總歸戶財產查詢清單為證，詳原審卷14-16頁、20-23
      頁），上訴人即被上訴人丙○○為小學畢業，做雜工，93
      年度申報所得約50萬元，名下有房屋及土地各一筆（有財
      政部台灣省北區國稅局花蓮縣分局95年9月15日函及所附
      丙○○93年度綜合所得稅各類所得資料清單、花蓮縣稅捐
      稽徵處95年9月18日函及所附全國財產稅總歸戶財產查詢
      清單為證，詳原審卷17頁、24頁），暨兩造之身分、地位
      、收入暨侵害之原因、情節、上訴人即被上訴人乙○○、
      甲○○因此所受之精神上痛苦的程度等一切情狀，認上訴
      人即被上訴人乙○○、甲○○請求精神上損害賠償各以乙○○6萬元、甲○○3萬元為適當。上訴人即被上訴人乙○○、甲○○雖對上訴人即被上訴人丙○○之學歷及申報所
      得有意見，然未能舉證實說，且學歷高低僅係本院斟酌慰
      撫金額高低之一環，而依上述財政部台灣省北區國稅局花
      蓮縣分局及花蓮縣稅捐稽徵處函文，已足證明被上訴人丙○○之所得及財產情形，是上訴人即被上訴人乙○○、甲○○此部分主張，尚難以採。
六、從而，上訴人即被上訴人乙○○請求上訴人即被上訴人丙○○給付6萬元，上訴人即被上訴人甲○○請求上訴人即被上
    訴人丙○○給付3萬元，及均自起訴狀繕本送達翌日即95年
    3月4日起至清償日止，按年息百分之五計算之利息，為有理
    由，應予准許，逾此範圍之請求，為無理由，應予駁回。原
    審酌予上訴人即被上訴人乙○○10萬元之慰撫金、上訴人即
    被上訴人甲○○4萬元之慰撫金，稍嫌過高，尚有未洽，上
    訴人丙○○執此原因，請求廢棄原判決，為有理由，爰改判
    如主文第一、二項所示，逾此部份之上訴為無理由，應予駁
    回。另原審就上訴人即被上訴人乙○○、甲○○其餘之請求
    予以駁回，經核並無違誤，上訴人即被上訴人乙○○、甲○○之上訴意旨就此部分仍執陳詞，指摘原判決不當，求予廢
    棄，為無理由，亦應駁回其上訴。
七、本件事證已臻明確，兩造其餘主張及舉證，核與判決結果不
    生影響，爰不另一一論述，附此敘明。
八、據上論結，本件上訴人即被上訴人乙○○、甲○○之上訴為
    無理由，被上訴人即上訴人丙○○之上訴，為一部有理由、
    一部無理由，依民事訴訟法第436條之1第3項、第449條、第
    450條、第78條、第79條但書、第85條第1項但書，判決如主
    文。
中　　華　　民　　國　　96　　年　　6　　月　　20　　日
                        臺灣花蓮地方法院民事庭
                            審判長法官  林碧玲
                            法　    官　陳燁真
                            法      官  陳雅敏
以上正本係照原本作成
本判決不得上訴
中　　華　　民　　國　　96　　年　　6 　　月　　20　　日
                            法院書記官  邱鴻志
